【裁判字號】    89,訴,180
【裁判日期】    890823
【裁判案由】    確認債權存在
【裁判全文】
臺灣花蓮地方法院民事判決                          八十九年度訴字第一八○號
    原      告  丙○○
    訴訟代理人  乙○○
    被      告  花蓮市第二信用合作社
    法定代理人  丁○○
    訴訟代理人  甲○○
                戊○○
右當事人間請求確認債權存在事件，本院判決如左：
    主    文
原告之訴駁回。
訴訟費用由原告負擔。
    事    實
甲、原告方面：
一、聲明：
    臺灣花蓮地方法院八十九年度執字第二０八四號強制執行程序應予撤銷。
二、陳述：
    被告依擔保放款借據上，連帶保證人簽名「丙○○」，而要求原告給付借款人卓
    碧霞（原告之前配偶）所未支付借款餘額，新台幣（下同）九十六萬九千零七十
    三元及自民國七十五年十一月三日起至清償日止，按年息百分之十點七五計算之
    利息。惟原告自民國五十九年罹患精神病，其於七十四年間並無行為能力，且於
    六十九年間曾向法院聲請登記夫妻分別財產契約，被告主張擔保放款借據上，連
    帶保證人簽名之丙○○，非原告簽寫之筆跡。
三、證據：提出擔保放款借據、臺灣花蓮地方法院函、報紙影本各一件、診斷證明書
    影本六件、醫療費用明細表影本二件為證，並聲請訊問證人卓碧霞。
乙、被告方面：
一、聲明：駁回原告之訴。
二、陳述：
    案外人卓碧霞於七十四年二月八日邀原告為連帶保證人，共同簽立一百三十一萬
    元之借據向被告借款，經部分清償，仍欠一百零二萬四千七百七十七元及利息、
    違約金，經鈞院核發七十六年度促字第八八號支付命令確定在案。該債權經再求
    償，仍欠九十六萬九千零七十三元及利息、違約金，目前向鈞院聲請強制執行，
    本件為前開支付命令確定效力所及。
三、證據：提出支付命令及確定證明書、約定書、擔保放款借據影本一件為證。
丙、本院依職權函調行政院衛生署玉里醫院丙○○之病歷。
    理    由
壹、程序方面：
    按請求之基礎事實同一者，得為訴之變更追加，民事訴訟法第二百五十五條第一
    項第二款定有明文。原告起訴原請求確認保證責任花蓮市第二信用合作社對債務
    人丙○○之債權九十六萬九千零七十三元及自七十五年十一月三日起至清償日止
    ，按年息百分之十點七五計算之利息不存在。嗣變更為請求撤銷臺灣花蓮地方法
    院八十九年度執字第二０八四號強制執行程序，被告雖不同意訴之變更，惟原告
    請求之基礎事實相同。揆諸首揭法條規定，應予准許。
貳、實體方面：
一、本件爭點：原告有無於系爭借據為連帶保證人之行為？本件是否為上揭支付命令
    確定效力所及？原告主張之前開事由，是否為債務人異議之訴之事由？分述如左
    ：
  (一)原告主張其於五十九年間罹患精神病，於七十四年間並無行為能力，且於六十九
    年間曾向法院聲請登記夫妻分別財產契約，被告主張擔保放款借據上，連帶保證
    人簽名之「丙○○」，非原告簽寫之筆跡，提出擔保放款借據、臺灣花蓮地方法
    院函、報紙影本各一件、診斷證明書影本六件、醫療費用明細表影本二件為證，
    被告則抗辯原告為系爭借款之連帶保證人，提出約定書、擔保放款借據影本一件
    為證，而證人卓碧霞結證稱：該借據「丙○○」係由我簽名，因當時丙○○係我
    先生，我公公與銀行談好後，要其前往銀行簽名蓋章，丙○○並不知情，我也沒
    告訴他（指丙○○）以他的名字做保證人．．，蓋章也是我蓋的，當時丙○○患
    有憂鬱症，丙○○的印章、證件都在我那裡，銀行當時同意由我公公任職新聞界
    ，借貸很方便，約定書是我寫的，也是我公公叫我寫的。（見本院八十九年七月
    十七日筆錄），而被告訴訟代理人亦陳稱：當時是我們總經理對保，我有質疑印
    章如何取得，簽名可代簽，但印章需核對後始能撥款，（原告曾於六十九年間立
    有約定書之印鑑，嗣後僅須印章相符，即不須本人對保），而原告於二十五、六
    歲間發病，六十九年元月四日（三十三歲）因暴力攻擊行為入院；於同年二月二
    十六日因病情穩定，精神症狀紓緩，由其母辦理請假手續（一個月）；並於三月
    十九日由其妻辦理出院，出院時診斷病名：精神分裂症，有行政院衛生署玉里醫
    院函可稽。綜上以觀，原告主張其無連帶保證之行為，尚可採信。
  (二)又本院前開支付命令命原告與卓碧霞連帶給付系爭借款，為給付判決，該支付命
    令已確定，亦據被告提出支付命令及確定證明書足憑，本件原告訴之變更請求撤
    銷本院上揭強制執行程序，其訴之變更合法，已如前述。則前開支付命令與本件
    訴訟標的之法律關係，前後不同，不能以一事不再理之法則相繩。最高法院六十
    八年台抗字第二三五號判例意旨參照。
  (三)按執行名義成立後，如有消滅或妨礙債權人請求之事由發生，債務人得於強制執
    行程序終結前，向執行法院對債權人提起異議之訴。強制執行法第十四條第一項
    定有明文。原告縱未為連帶保證之行為，惟該事由仍非屬得提起債務人異議之訴
    事由，原告就其於前開執行名義（支付命令）成立後，發生消滅或妨礙債權人請
    求之事由（例如：已清償等）等有利於己之事實復未舉證證明，原告此部分之主
    張即難信為真實。
二、綜上所述，原告請求撤銷臺灣花蓮地方法院八十九年度執字第二０八四號強制執
    行程序，為無理由，不應准許。
三、兩造其餘攻擊防禦方法及聲請調查之證據，經本院審酌後，認均不影響本件判決
    之結果，爰不另一一指駁，併此指明。
四、原告若認前開已確定之支付命令，裁判基礎之證物，係偽造或變造；或有其他再
    審事由，應依再審程序提起再審之訴，並應注意遵守法定程式及期間（民事訴訟
    法第五百條、第五百零一條）。
五、據上論結，原告之訴為無理由，依民事訴訟法第七十八條，判決如主文。
中      華      民      國    八十九    年      八      月    二十三    日
                                  臺灣花蓮地方法院民事庭
~B法      官  林麗玉
右正本証明與原本無異。
如對本判決不服，應於送達後廿日內，向本院提出上訴狀（應抄附繕本）。
~B法院書記官  黃倪濱
中      華      民      國    八十九    年      八      月    二十三    日


司法院資訊處製作；財團法人民間司法改革基金會備份。
